【裁判字號】    85,上更(一),50
【裁判日期】    890425
【裁判案由】    土地所有權移轉登記
【裁判全文】
臺灣高等法院民事判決                            八十五年度上更(一)字第五十號
    上  訴  人    辛○○○
                  甲○○○
                  乙○○
    右三人共同
    訴訟代理人    黃虹霞律師
    被 上訴 人    庚○○      住台北市○○○路○段一三五巷二八號二樓
    訴訟代理人    林清源律師
    複 代理 人    莊乾城律師
    被 上訴 人    戊○○      住台北縣瑞芳鎮○○○○路六號
                  己○○○    住台北縣瑞芳鎮○○路四八巷三四號
                  丙○○      住台北縣瑞芳鎮○○○○路六號
    兼 右二 人
    共      同
    訴訟代理人    丁○○      住台北市○○路二五八巷三號三樓
右當事人間請求土地所有權移轉登記事件，上訴人對於中華民國八十三年六月二十三
日臺灣基隆地方法院八十二年度訴字第八二號第一審判決提起上訴，經最高法院第一
次發回，本院判決如左：
    主    文
原判決廢棄。
被上訴人應將其所有如附表座落於基隆市信義區○○○段深澳坑小段二九九、六之二
、九之二等地號土地所有權公同共有三分之二移轉登記予上訴人指定之王子棠。
第一、二審及發回前第三審訴訟費用由被上訴人連帶負擔。
    事    實
甲、上訴人方面：
壹、聲明：求為判決：一原判決廢棄。二被上訴人等應將其所有如附表座落於基隆市
    信義區○○○段深澳坑小段二九九、六之二、九之二等地號土地所有權公同共有
    三分之二移轉登記予上訴人等指定之人王子棠為所有人。三第一、二審及發回前
    第三審訴訟費用由被上訴人等共同負擔。
貳、陳述：除與原審及發回前第二審判決記載相同者，茲引用之外，補稱：
一、系爭三筆土地原係登記為被上訴人等五人分別共有，地政機關嗣後以系爭土地係
    由債權人代位辦理繼承登記，依民法第一一五一條及更正登記法令補充規定第一
    條規定逕辦理更正登記為公同共有。惟最高法院發回意旨已明確認定被上訴人等
    五人就其被繼承人楊讚之遺產全部，早於本件系爭土地由債權人代位辦理繼承登
    記前即有分析為分別共有之合意，則地政機關嗣後之更正登記顯有錯誤，經上訴
    人具函請求地政機關依法更正遭到駁回，上訴人訴願、再訴願、行政訴訟、再審
    亦均遭駁回，故上訴人謹依系爭土地目前登記情形，更正聲明（權利範圍更正為
    公同共有三分之二）。然關於遺產分割法律效果之認定，屬法院職權，法院應本
    於職權為認定，不受其他法院決定之拘束。
二、被上訴人戊○○於一審提出之民事委任狀，雖未特別記載「並有」字樣，但亦未
    載明「但無」字樣，由丁○○另兼己○○○、丙○○訴訟代理人身份在庭陳述觀
    之，其等應皆知悉庚○○與楊讚曾與上訴人為本件土地買賣行為，並願為本件土
    地所有權移轉登記，從而丁○○、丙○○、己○○○等三人之真意，與戊○○同
    ，願為本件所有權移轉登記，即與戊○○同進退，從而確定其等在第一審有授與
    戊○○特別訴訟代理權之意思。最高法院發回意旨明確認定『被上訴人戊○○兼
    被上訴人己○○○、丁○○、丙○○訴訟代理人之陳述為：「我願意移轉原告（
    上訴人）所請求的部分」等語，其對該訴訟標的之認諾似未附條件，亦不容其事
    後翻異或撤銷。』是被上訴人丁○○、丙○○、己○○○等三人授與戊○○特別
    代理權，戊○○已認諾本件請求，認諾效力自及於丁○○、丙○○、己○○○等
    三人，法院應本於認諾為戊○○、丁○○、丙○○、己○○○等四人敗訴判決。
三、本件買賣契約應屬有效，被上訴人等負有將系爭土地移轉登記予上訴人等指定之
    有自耕能力之王子棠之義務：
  (一)按民法第二四六條第一項及最高法院七十年台上字第一六八八號等判例可知，本
    件買賣約定移轉登記與上訴人指定有自耕能力之人亦為法律所允許。被上訴人八
    十八年十二月二日書狀所引最高法院七十三年第五次民事庭會議決議亦認定約定
    由承買人指定登記與有自耕能力之第三人，契約仍有效；至於被上訴人所另引之
    台灣高等法院七十二年法律座談會決議，查該案例所示情形與本案不同，上開座
    談會決議等案例為經買受人指定之第三人亦無自耕能力，自不得為被上訴人有利
    主張之依據。
  (二)兩造於買賣契約成立之初有無約定買方可指定登記於有自耕能力之人，系爭買賣
    契約是否生效等，不可僅憑相關書件之記載，仍應斟酌其他相關證人之證言為斷
    。
  (三)上訴人等與出賣人楊讚、楊成觀等間確曾約定「若系爭土地未獲都市計劃變更為
    非農地，則移轉登記予上訴人等所指定之有自耕能力之第三人」，故買賣契約應
    屬有效。
四、上訴人非楊讚之繼承人，就蘇楊純瑛、楊純珍之拋棄繼承是否合法，僅同為繼承
    人之被上訴人知悉，上訴人不得而知。楊純珍等二人立有載明係於楊讚死亡後二
    個月內作成之拋棄繼承書面，為兩造不爭之事實，尤其被上訴人等以楊純珍等拋
    棄繼承為前提，已完成楊讚遺產之繼承登記，亦為不爭之事實，除庚○○舉證證
    明楊純珍等拋棄繼承不合法，否則應為被上訴人抗辯無理由之認定。
乙、被上訴人方面：
壹、庚○○部分：
一、聲明：上訴駁回。
二、陳述：除與原審及發回前第二審判決記載相同者，茲引用之外，補稱：
  (一)、被上訴人戊○○兼代理己○○○、丁○○、丙○○，按民事訴訟法第七十條規
      定，認諾非受特別委任不得為之，戊○○並無特別代理權，自不得代為認諾。
      另本件被上訴人等係共同繼承人，屬固有必要共同訴訟，依同法第五十六條第
      一項第一款規定，共同訴訟人中一人之行為，不利益者，對於其他全體不生效
      力，故戊○○縱有認諾，亦不生效力。
  (二)、上訴人所提出契約，買賣契約雙方為楊成觀、陳玉鳳，與上訴人、被上訴人無
      關。上訴人與被上訴人間無債權契約關係，上訴人無請求權基礎。
  (三)、否認上訴人提出之覺書真正，縱該覺書真正，性質上尚非屬買賣契約，退步言
      ，縱屬買賣契約，承買人為陳玉鳳，為無自耕能力人，依土地法第卅條規定應
      無效。
  (四)、否認證人張永進、楊成觀所言真正。否認原審卷第四十九頁之協議書真正。
  (五)、本件繼承人蘇楊純瑛、楊純珍繼承拋棄證書日期填寫七十一年二月一日，但楊
      純珍之繼承權拋棄證書之印鑑證明係七十三年三月十七日申請設定，而本件其
      餘申請繼承文件均載為七十八年六月，足見該拋棄繼承證明書為倒填日期，兩
      人之拋棄繼承，未於被繼承人死亡後兩個月內完成，該拋棄繼承不合法。
貳、被上訴人己○○○、丁○○、丙○○、戊○○部分：
一、聲明：求為判決駁回上訴。
二、陳述：彼等不知買賣土地之事。
    理    由
壹、程序部分：
一、系爭三筆土地於八十一年十二月卅日原係依假處分執行程序囑託地政機關登記為
    被上訴人等五人分別共有，各為十五分之二權利，地政機關嗣後以系爭土地係由
    債權人代位辦理繼承登記，依民法第一一五一條及更正登記法令補充規定第一條
    規定逕行辦理更正登記為公同共有，有基隆市地政事務所函及土地登記謄本可稽
    （見本審卷一第四十一、七十至七八頁），雖被上訴人早就楊讚之其他遺產，即
    同小段一○號土地於七十八年八月十八日自行辦妥分別共有之繼承登記在先，惟
    繼承人（被上訴人）庚○○於八十四年八月三日委託律師以九興聯合律師事務所
    八十四年八月三日（八四）九聯林律字第一一三七一號函基隆市地政事務所指陳
    原登記己○○○等五人持分各十五分之二之分別共有繼承登記為錯誤，足見系爭
    土地繼承人並未全體同意為分別共有之登記，自應為公同共有登記。上訴人係代
    位繼承人辦理登記，其權利不得大於繼承人，自亦只能以繼承人為公同共有關係
    代位辦理繼承登記。至繼承人己○○○等五人就被繼承人楊讚之其他遺產即同小
    段一○地號土地業已辦妥分別共有之繼承登記，並不能據以證明繼承人已就被繼
    承人楊讚之全部遺產為分割，亦不得據此推論繼承人全體就系爭土地已有登記為
    分別共有之合意。上訴人於地政機關逕行辦理更正登記為公同共有後具函請求地
    政機關依法更正，地政機關駁回，上訴人訴願、再訴願、行政訴訟、再審結果均
    遭駁回，故上訴人依系爭土地目前登記情形，更正聲明權利範圍為公同共有三分
    之二，於法並無不合，且上訴人亦無請求被上訴人先為繼承登記再予移轉登記之
    必要，先予敘明。
二、本件被上訴人庚○○抗辯上訴人前曾就同一之訴訟標的、當事人、訴之聲明（除
    繼承部份外）於八十一年間向原審法院起訴，經原審法院以八十一年度訴字第一
    八七號判決駁回原告之訴確定在案，上訴人又就同一訴訟重新起訴，有民事訴訟
    法第二百四十九條第一項第七款規定情形云云，經原審調閱原審法院八十一年度
    訴字第一八七號民事卷查明該事件係以當事人不適格為由判決敗訴駁回原告之訴
    確定，則該確定判決僅以當事人之適格有欠缺為理由駁回原告之訴，既未就為訴
    訟標的之法律關係加以裁判，自無既判力，則本件當無違反既判力之問題；被上
    訴人庚○○又以本件上訴人未以被繼承人楊讚之全體繼承人為被告，當事人不適
    格云云，經原審向基隆市地政事務所調閱系爭土地八十一年度收件基所字第三七
    五五九號繼承登記原案影本查明被繼承人楊讚繼承人除本件被上訴人五人外，尚
    有訴外人楊純珍、蘇楊純瑛二人，而該二人已拋棄繼承，系爭土地三筆已由被上
    訴人等五人繼承登記為公同共有，有土地登記簿謄本附卷可按，被上訴人指稱楊
    純珍等之拋棄繼承證書係倒填日期，惟不能舉證以實其說，自不足採，本件依上
    訴人主張之事實觀之，尚無當事人不適格。
貳、實體部分：
一、上訴人主張被上訴人之被繼承人楊讚於六十六年十月十九日將其所有坐落基隆市
    信義區○○○段深澳坑小段第二九九、九─二、六─二地號土地應有部分三分之
    二，出賣予上訴人，並約定上訴人得指定有自耕能力之第三人為所有權登記名義
    人，詎被上訴人之被繼承人楊讚收訖上訴人支付之買賣價金後，遲不偕同辦理土
    地所有權移轉登記，嗣於七十一年一月二十三日死亡，被上訴人為其繼承人，已
    於八十一年十二月三十日就上開土地辦畢繼承登記，迭經上訴人催告偕同辦理上
    開土地所有權移轉登記與上訴人指定之第三人，被上訴人均置之不理，乃本於買
    賣及繼承之法律關係，訴請被上訴人應將前述土地所有權移轉與上訴人指定之王
    子棠為所有人，以及本件系爭土地之出賣人為楊讚（即被上訴人之被繼承人）、
    楊成觀（訴外人）及其他共有人，實際買受人應為上訴人辛○○○等三人（楊成
    觀部分原係通謀借用陳玉鳳名義，嗣由陳玉鳳代理），且已給付買賣價金，在買
    賣當時上訴人等亦確曾與出賣人楊讚、楊成觀等約定「俟系爭土地經都市計劃變
    更為非農地時再移轉與上訴人等，如未獲准變更，即移轉與上訴人等指定有自耕
    能力之第三人」，依民法第二百四十六條第一項但書之規定，本件買賣契約應屬
    有效，被上訴人等應負有將系爭土地移轉登記與上訴人等指定之有自耕能力之王
    子棠之義務等情。被上訴人庚○○則以上訴人與被上訴人之被繼承人楊讚間並無
    債權契約關係存在，否認上訴人所提出覺書之真正，否認被上訴人之被繼承人楊
    讚收迄上訴人支付之買賣價金及被上訴人之被繼承人楊讚與上訴人間有約定俟系
    爭農地經都市計劃變更為非農地時，始移轉登記予上訴人，如未獲准變更，則移
    轉登記予上訴人指定之有自耕能力之第三人，上訴人所提出之覺書、協議書之買
    受人均為訴外人陳玉鳳，並非上訴人等三人，且均無代理字樣。況且協議書亦無
    被上訴人之被繼承人楊讚之簽名，以及系爭土地地目為旱，上訴人等三人與訴外
    人陳玉鳳均無自耕能力無論何人為買受人，契約均無效等語，資為抗辯；被上訴
    人己○○○、丙○○、丁○○、戊○○則以彼等不知買賣土地之事等語，資為抗
    辯。
二、本件被上訴人戊○○於原審兼己○○○、丁○○、丙○○之訴訟代理人（委任狀
    未載明有特別代理權限）（見原審卷第三二頁），而於八十二年七月一日之原審
    言詞辯論記載其陳述「一切事情我不知道，我願意移轉原告所請求的部分。」等
    語，經本院查明委任人並未授與戊○○認諾之特別代理權限，且被上訴人戊○○
    陳稱：因原審法官一直問才講的，但如果有證據的話，願意將所有權移轉，非無
    條件移轉。顯見被上訴人戊○○附有條件之認諾，不生認諾之效力。退而言之，
    本件被上訴人等係公同共有人，屬固有必要共同訴訟，依民事訴訟法第五十六條
    第一項第一款規定，共同訴訟人中一人之行為，不利益者，對於全體不生效力，
    故戊○○縱有認諾，亦不生效力。
三、上訴人主張之前開事實，業據其提出六十六年十月十九日土地所有權移轉契約書
    、土地登記簿謄本、王子棠之自耕能力證明文件（見原審卷第九至二○頁）、基
    隆市政府六十七年基府工都字第一００二三號公告、六十六年十月五日協議書（
    見原審卷第四九頁）、存證信函、楊成觀所出具之六十六年十月五日付清款價證
    明書（見原審卷第一○二頁）、支票、支票存款帳簿（見原審卷第九六至一○一
    、一○三頁）、筆錄、土地增值稅繳納通知書，六十五年十一月二十四日覺書（
    見原審卷第二六一頁）、六十五年十二月二十四日不動產買賣契約等影本為證，
    雖被上訴人否認之，然查：
  (一)被上訴人丁○○自稱：「本件土地買賣是我父親楊讚與我哥哥庚○○二人和上訴
    人方面談的」等語（見原審卷第四二頁）。證人楊成觀於原審證稱：「協議書的
    簽名是我簽的，協議書真正無爭執，當時要賣協議書上的十二筆土地是我哥哥龍
    璧要求我賣的，才定的協議書，我與楊讚是真正的賣主，寫協議書時楊讚尚未死
    ，他有權賣，楊讚有到場，事實上是我與楊讚一起共有土地，所以是一起賣，當
    時楊讚也有賣他的部分土地，且楊讚中風，錢收了後，當時與楊讚共有土地也一
    起賣，錢也拿了，所以我代表簽名了」（見原審卷第八六、八七頁）、「：：共
    有土地十二筆是庚○○找我（楊成觀）一起賣、買主是辛○○○，要賣給庚○○
    的太太的妹妹是辛○○○，我媽說要賣給姓李的，不同意，他們才去找陳玉鳳來
    做人頭：：」（見原審卷第一六四頁背面）、「協議書中我認為付款人就是買受
    人，我從代書那收到辛○○○簽的支票」（見原審卷第八七頁），楊成觀於本審
    證稱：「忘了為何協議書上乙方只有我簽名，但確實全部賣掉，不是只有我的部
    分賣」、「但我記得有朋友背他（楊讚）到簡代書那裏拿錢，是在我拿錢之後」
    、「因辛○○○與楊李足是堂姐妹，那時我們楊家分財產，如果是楊李足家的人
    來買，我母親必不同意」、「當時知道表面是陳玉鳳的名字，實際是辛○○○買
    的」（見本審卷二第四、五、七頁），楊成觀於本審雖稱：「不記得六十六年十
    月五日協議時，楊讚是否在場或不在」，但其於另案台灣基隆地方法院八十一年
    訴字第一八七號到庭時則明確表示楊讚在場（見原審卷第六七頁），是其在本審
    此部份之陳述或因時隔過久，印象已模糊，而陳述有異。證人張永進證稱：「因
    楊李足說他沒有賣土地很難渡過難關，我說該賣就賣。買賣土地的事剛開始我不
    知道，後來才知道，楊讚說如果沒有拿到錢他不蓋章、印鑑證明也不領，當時就
    由我背他到簡代書那裡，我由辛○○○那裡親手拿三萬元給他」、「錢早都已拿
    走了，楊李足常常到辛○○○家裡拿錢，我實在很氣，錢都拿走了，他們其他兄
    弟沒有拿到半毛錢」、「如果沒有付清，他為何要給人家過戶呢？」（見本審卷
    二第九、一六頁）。證人簡正吉證稱：「楊讚的是Ｂ案，當時楊讚來蓋章的是過
    戶的文件，是公定契約書。一般買賣有公訂契約書及私訂契約書，但本件只有叫
    我寫公訂契約書。二月十五日時張永進背楊讚來蓋章，共十二筆。後來三筆沒有
    過戶是因該三筆是田旱地，辛○○○他們申請都市計畫變更後即可過戶」、「本
    件是由楊李足主導，並請他父親來蓋章，我問他們是否寫私契約，楊李足表示親
    如姊妹，內部的事他們自己結算與代書無關。案子已申報，增值稅已交，所以案
    子的資料一直在我這裡，但一直未取得都市計畫變更，所以一直沒有過戶」（見
    本審卷二第一二、一三頁）。又依卷附簡正吉代書提出之資料說明如左：Ａ案為
    楊成觀與陳玉鳳（人頭買主）部分，該部分早已結案。Ｂ案則為楊讚部分，該部
    分已由楊讚親自出面，楊讚已攜帶印鑑證明、身份證、土地所有權狀、印鑑章等
    到場，並已經雙方同意蓋章於政府所規定公定格式專屬政府單位專用之買賣所有
    權移轉契約書、聲請書、土地增值稅申報書等文件，並同意產權登記以辛○○○
    等三人（當時楊李足亦在場）（見本審卷二第五三、五四頁），並有簡正吉提出
    之上開蓋用楊讚印鑑章之六十六年十月十九日土地所有權移轉契約書（見本審卷
    二第六三頁）及土地登記聲請書、土地所有權狀、土地增值稅繳納通知書、印鑑
    證明等附卷可稽（見本審卷二第六一、六七至六九、七一至七四、七八頁）。上
    訴人否認六十六年十月十九日土地所有權移轉契約書之真正，即不足採。查楊讚
    若未同意出售全部土地持分，何以交付印鑑證明、土地所有權狀，並同意申報增
    值稅，證人張永進亦表示楊讚說如果沒有拿到錢他不蓋章，印鑑證明也不領，有
    如上述，楊讚已蓋章，並已交付印鑑證明，參以上訴人於原審提出之言詞辯論意
    旨狀所述之付款明細（見原審卷第一七七頁），核與楊成觀、楊讚出具覺書所載
    全部價金三百萬元相當（見原審卷第二六一頁），及當時出售包括系爭土地在內
    共計十二筆土地全部共有人持分，非僅楊成觀部分，且其中九筆土地含楊讚持分
    之所有權全部及系爭三筆土地權利範圍三分之一即楊成觀等持分部分早已過戶完
    成等情，足見楊讚有出售系爭土地，且上訴人等確已付錢，楊讚始同意用印並交
    付相關證件。
  (二)系爭三筆土地地目均為旱，屬於農地，固有土地法第三十條第一項規定私有農地
    所有權之移轉，其承受人以能自耕者為限之適用。然查「以不能之給付為契約標
    的者，其契約為無效。但其不能情形可以除去，而當事人訂約時並預期於不能之
    情形除去後為給付者，其契約仍為有效。」民法第二四六條第一項定有明文。且
    「關於耕地之買賣，承買人雖係無自耕能力之人，惟如約定由承買人指定登記與
    任何有自耕能力之第三人，或具體約定登記與有自耕能力之特定第三人，即非民
    法第二百四十六條第一項以不能給付為契約之標的，難認其契約為無效」（最高
    法院七十三年五月八日總會決議參照），上訴人主張與被上訴人之被繼承人楊讚
    間確曾約定「若系爭土地未獲都市計劃變更為非農地，則移轉登記予上訴人等所
    指定之有自耕能力之第三人」，被上訴人則否認該口頭協議。經查，證人即代書
    簡正吉於原審證稱：「三筆土地是田、旱地，都市計劃尚未通過，所以到現在尚
    未辦過戶。至於如何協議，他們自己協議，伊不清楚」等語（見原審卷第八四、
    八五頁），且於另案台灣基隆地方法院八十一年訴字第一八七號一案證稱：「當
    時雙方有商量農地移轉要俟都市計劃變更或另指定自耕能力之人，伊有告訴他們
    要如此辦」云云（見原審卷第六十三頁上證二號外放），於本審證稱：「都市計
    畫變更申請是他們辦的，不是我辦的，要批准下來才能過戶，因土地法規定變更
    為建地不必為自耕農，所以此案就擱下來，如果當時就辦，本件早就已過戶。本
    件當時有約定都市計畫變更完成時過戶。」、「並已對雙方言明買受人也可以指
    定有自耕能力之人，他們也比我清楚。」（見本院卷第一三、一四頁）等語，及
    參以已辦理所有權移轉登記之楊成觀等部分亦係指定王子棠為登記名義人，可證
    兩造口頭約定「若系爭土地未獲都市計劃變更為非農地，則移轉登記予上訴人等
    所指定之有自耕能力之第三人」，因楊讚填具之六十六年十月十九日土地所有權
    移轉契約書屬公契，對於細節自無特別註明，被上訴人抗辯應有書面特別註明云
    云，亦不可採，故系爭買賣契約應屬有效。
  (三)系爭買賣契約公契係六十六年十月十九日訂立，上訴人與楊讚間因約定「若系爭
    土地未獲都市計劃變更為非農地，則移轉登記予上訴人等所指定之有自耕能力之
    第三人」，有如前述，故上訴人請求被上訴人移轉登記之請求權，應俟系爭土地
    確定未能獲都市計劃變更為非農地時，始得行使。查基隆市政府工務局六十六年
    一月廿五日基府都字第四七五九號函稱：「系爭土地都市計劃，尚未完成法案，
    目前計劃案已報省轉內政部審核中」（見本審卷二第六○頁），嗣至七十年五月
    一日該局以基府工都字第二二○六號函稱：「系爭土地位於都市計劃保護區範圍
    內」（見本審卷二第六○頁），是以系爭土地此時始確定未能獲都市計劃變更為
    非農地，亦即上訴人之請求權，於七十年五月一日以後始能行使，是其於八十二
    年五月十四日提起本訴，尚未罹於十五年之消滅時效，被上訴人以時效消滅抗辯
    即無足採。
四、綜上所述，上訴人主張買賣契約存在有效，為可採，從而，上訴人本於買賣契約
    及繼承關係，請求被上訴人移轉系爭土地之所有權與上訴人指定之第三人王子棠
    為有理由，應予准許。原審為上訴人敗訴之判決，尚有未洽，上訴意旨指摘原判
    決不當，求予廢棄改判，為有理由，應由本院予以廢棄，改判如主文第二項所示
    。
五、據上論結，本件上訴為有理由，依民事訴訟法第四百五十條、第八十五條第二項
    ，判決如主文。
中      華      民      國    八十九    年      四      月    二十五    日
                                民事第十二庭
                                    審判長法  官  林  丁  寶
                                          法  官  林  恩  山
                                          法  官  蔡 翁金 針
右正本係照原本作成。
如不服本判決，應於收受送達後二十日內向本院提出上訴書狀，其未表明上訴理由者
，並應於提出上訴後二十日內向本院補提理由書狀（均須按他造當事人之人數附繕本
），上訴時應提出委任律師或具有律師資格之人之委任狀，委任有律師資格者，另應
附具律師及格證書及釋明委任人與受任人有民事訴訟法第四百六十六條之一第一項但
書或第二項（詳附註）所定關係之釋明文書影本。
中      華      民      國    八十九    年      四      月    二十七    日
                                          書記官  徐  淑  琴
附註：
民事訴訟法第四百六十六條之一（第一項、第二項）：
對於第二審判決上訴，上訴人應委任律師為訴訟代理人，但上訴人或其法定代理人具
有律師資格者，不在此限。
上訴人之配偶、三親等內之血親、二親等內之姻親，或上訴人為法人、中央或地方機
關時，其所屬專任人員具有律師資格其經法院認為適當者，亦得為第三審訴訟代理人
。


司法院資訊處製作；財團法人民間司法改革基金會備份。
